臺灣桃園地方法院刑事判決　　　　　　　94年度交訴字第75號
　　公　訴　人　臺灣桃園地方法院檢察署檢察官
　　被　　　告　甲○○　男　4.
上列被告因業務過失致死案件，經檢察官提起公訴（94年度偵字
第8876號），本院合議庭裁定由受命法官獨任進行簡式審判程序
，判決如下：
    主  文
甲○○從事業務之人，因業務上之過失致人於死，處有期徒刑伍
月，如易科罰金，以佰元折算壹日。緩刑貳年。
    事  實
一、甲○○受僱於址設桃園縣大園鄉五權村下埔三十之五號之千
  　富通運有限公司（下稱千富公司）擔任大貨車司機，為從事
　　駕駛業務之人，於民國九十四年二月二十一日十三時十五分
  　許，駕駛車牌號碼ＧＩ–八二七號營業用大貨車（下稱系爭
    車輛）返回千富公司附近，而將上揭車輛停放於大園鄉○○
    村○○○路○段六０二號前，其本應注意汽車駕駛人不得在
    顯有妨礙他車通行處所停車，且停於路邊之車輛，遇晝晦、
    雨雪時，或在照明不清之道路，均應顯示停車燈光或反光標
    誌，而依當時情形，並無不能注意之情事，竟疏於注意及此
    ，而貿然將系爭車輛違規停放於該處後旋即離去，嗣於同日
    十四時二十五分許，涂育騎乘車牌號碼ＴＷ三–六七五號
    輕型機車沿同路段同方向行駛，亦因疏未注意車前狀況，不
    慎撞及系爭車輛左後方之車尾護欄，致人車倒地，涂育因
    而受有顱骨骨折合併腦挫傷、腹部鈍挫傷合併肝臟破裂等傷
    害，經送醫急救後，終因顱內出血死亡。甲○○接獲同事林
    斧聲通知後，前往事故現場，並撥打電話報警處理，將涂育
    送往醫院急救，且於警員尚不知孰為犯罪人時，向到場處
    理警員坦承肇事而自首，並接受裁判。
二、案經涂育之父乙○○訴由桃園縣政府警察局大園分局報請
    臺灣桃園地方法院檢察署檢察官相驗偵辦後起訴。
    理  由
一、本件被告甲○○所犯係死刑、無期徒刑、最輕本刑為三年以
    上有期徒刑以外之罪，其於準備程序中就被訴事實為有罪之
    陳述，經法官告知簡式審判程序之旨，並聽取公訴人、被告
    之意見後，依刑事訴訟法第二百七十三條之一第一項規定，
    經本院合議庭裁定，由受命法官獨任進行簡式審判程序，並
    為審理判決，合先敘明。
二、上開犯罪事實，業經被告於警詢、檢察官偵訊及本院審理中
    時坦承不諱，證人林斧聲於警詢中亦指述：伊通過事故發生
    地點時，就發現被害人涂育撞上系爭車輛左後方之車尾護
    欄，人倒在血跡中，現場狀況與照片拍攝情形一樣等語，並
    有桃園縣政府警察局大園分局道路交通事故調查報告表二紙
    、道路交通事故現場圖一紙、交通隊大園分隊查訪表一紙、
    肇事現場照片十一張及被告駕駛執照、行車執照影本各一紙
    在卷可稽。且查：
  (一)被害人涂育因本件交通事故受有顱骨骨折合併腦挫傷、腹
    部鈍挫傷合併肝臟破裂、腹腔內大量出血等多處創傷，經送
    醫急救無效，仍因顱內出血不治死亡，除有敏盛綜合醫院診
    斷證明書、大園分局處理相驗案件初步調查報告暨報驗書各
    一紙附卷可參外，並經檢察官督同檢驗員到場相驗屬實，製
    有相驗筆錄、相驗屍體證明書、驗斷書各一件等資料在卷足
    憑。
  (二)按「汽車駕駛人停車時，有左列情形之一者，處新臺幣六百
    元以上一千二百元以下罰鍰：五、在顯有妨礙他車通行處所
    停車者」、「汽車駕駛人不得在禁止臨時停車處所臨時停車
    ，且停於路邊之車輛，遇晝晦、風沙、雨雪、霧靄時，或在
    夜間無燈光設備或照明不清之道路，均應顯示停車燈光或反
    光標誌」，道路交通管理處罰條例第五十六條第一項第五款
    、道路交通安全規則第一百十二條第一項第一款、第十三款
    分別定有明文。本件被告依上開規定自應負注意義務。而查
    被告將系爭車輛停放於上開地點時，其左後方之車外輪距離
    路緣零點九公尺，佔用車道零點二公尺，是其車身已佔用部
    分外測車道，且肇事路段係雙向各二線車道，又係由中壢往
    大園方向人車繁忙之縣道上，故係在顯有妨礙他車通行處所
    停車，且業經被告於檢察官偵訊時自白不諱，並有道路交通
    事故現場圖一紙、照片編號九張（編號一至十一，四、九號
    除外）附卷可證，是其有違規停車之事實，堪以認定。又依
    卷內道路交通事故調查報告表所載，事發當時天候雨、日間
    、自然光線、限速時速五十公里以下、直路、柏油路面、濕
    潤、無缺陷、無障礙物，視線良好，故被告並無不能注意之
    情事，卻疏未依規定顯示停車燈光或反光標誌，即將系爭車
    輛停放於上開地點，致涂育亦疏未注意，不慎從後撞及系
    爭車輛左後方之車尾護欄。再依公訴人督同檢驗員相驗之結
    果，涂育右眼外側挫傷、口鼻出血、右胸下側挫傷骨折，
    依其所受傷勢位置判斷，涂育應係正面撞擊被告甲○○違
    規停放系爭車輛左後方之車尾護欄，顯見被告當時停車失當
    行為致生本件事故，顯有過失。
  (三)又本件交通事故發生原因，經送請臺灣省桃園縣區車輛行車
    事故鑑定委員會鑑定結果，認涂育駕駛輕機車疏未注意車
    前狀況擦撞路邊停車為肇事主因，甲○○駕駛系爭車輛跨越
    快慢車道停車及遇雨未設反光標識為肇事次因，此有該委員
    會出具之九十四年四月二十一日桃縣行字第０九四五二０一
    ０一二號函附鑑定意見書一件在卷可憑，足認被告上開違規
    行為對於涂育之死亡結果，確有過失。另被害人涂育疏
    未注意車前狀況擦撞系爭車輛，致生本件事故，與有過失，
    亦堪認定。另依相驗結果與上開鑑定意見書所示，本件被告
    之上開過失行為，與被害人之死亡結果間，存有相當因果關
    係，核屬明確。
  (四)綜上，被告上揭自白，核與卷內積極證據相符，洵堪採信；
    是其確有業務上過失致人於死之行為，事證明確，犯行堪以
    認定，應予依法論科。
三、按刑法上所謂業務，係指個人基於其社會地位繼續反覆所執
    行之業務，其主要部分固不待論，即為完成主要業務所附隨
    之準備工作與輔助事務，亦應包括在內。而汽車駕駛人之駕
    駛工作，乃隨時可致他人身體、生命於危險之行為；然為期
    便捷交通、流暢運輸、發展經濟、提昇人類福祉，故對此類
    危險性工作，仍應予容許，性質上屬於可容許危險之範疇。
    惟從事此類繼續、反覆行為（業務）之人（駕駛人），不問
    其為執行主要業務行為，抑執行與之有直接、密切關係之準
    備工作或輔助行為，均應盡其經常注意俾免他人受有危險之
    特別注意義務；倘若其對此項特別注意義務，有所疏失致肇
    傷亡，而應負過失之責者，自難謂得以諉卸其業務過失致人
    於死、傷之加重結果犯刑責（最高法院八十四年度台上字第
    四二０號、八十四年度台上字第五三六０號判決意旨參照）
    ；次按，未緊靠道路右側之停車不當，與未開啟停車燈及顯
    示標誌以警示其他之人車，雖非必定發生撞車之事，但有致
    發生一定結果之危險，即負防止其發生之義務，因其未為此
    等必要之防止措施，使人不能及時發現該車，自屬與有過失
    ，加以被害人駕駛機車未有注意車前狀況，導致撞上而肇事
    ，則其此項停車之疏失，自亦為結果發生原因之條件，不能
    謂其過失與死亡間無因果關係。至駕車之業務，並非僅指將
    車開動，而應包括停車之情形在內，亦屬當然之事理（同院
    七十六年度台上字第二九六二號判決意旨參照）。本件被告
    於警詢、檢察官偵訊及本院審理時自承：發生交通事故時，
    伊在千富公司休息室看電視，伊之職業為貨車司機，案發時
    因為伊送貨去土城，回來公司等車趟，準備要出貨，就將車
    子停在該處等語（偵卷第七、二九頁、本院卷第十八頁參照
    ），是被告既以駕車載運貨物為其主要業務，停車亦為其業
    務內容之一部分，乃從事業務之人，其違反上開注意義務，
    將系爭車輛停放於上揭事故發生地點，揆諸上述意旨，自屬
    業務上之過失。
四、核被告甲○○所為，係犯刑法第二百七十六條第二項之業務
    上過失致人於死罪。又被告係於肇事後、犯罪未被發覺前，
    主動撥打電話報案，並於警員到達現場時坦承肇事，接受偵
    查、審判，業據其於本院審理中供承在卷，並有同分局處理
    相驗案件初步調查報告暨報驗書一紙附卷足憑，依刑法第六
    十二條前段之規定，符合自首要件，應依法減輕其刑。爰審
    酌本件係因停車狀態中撞及死亡，被害人就本件交通事故之
    發生為肇事主因，被告僅為肇事次因，過失程度不高，犯罪
    後主動報案處理而自首，事後亦積極與被害人家屬達成和解
    ，並依和解條件履行完畢，業經告訴人乙○○到庭陳明，並
    表示原諒被告等語在卷（本院卷第二十頁參照），並有卷附
    和解書一件可稽，暨其犯罪時之手段被動、平和、及品行、
    生活狀況、智識程度為高職畢業、犯罪後造成被害人死亡之
    結果，犯後態度良好，並斟酌公訴檢察官請求從輕量刑等一
    切情狀，量處如主文所示之刑，並諭知易科罰金之折算標準
    ，以資懲儆。末查被告前未曾受有期徒刑以上刑之宣告，有
    台灣桃園地方法院檢察署刑案資料查註紀錄表、台灣高等法
    院被告全國前案紀錄表一紙在卷可按，其因一時疏忽，致罹
    刑章，惟犯後態度良好，已達成和解履行完畢，經此警、偵
    、審程序及處刑之宣告，當知所惕勵，而無再犯之虞，本院
    認上開刑之宣告，以暫不執行為適當，爰併予宣告緩刑二年
    ，以勵自新，附此敘明。
據上論斷，應依刑事訴訟法第299 條第1 項前段、第273 條之1
第1 項，刑法第276 條第2 項、第62條前段、第41條第1 項前段
、第74條第1 款，罰金罰鍰提高標準條例第1 條前段、第2 條，
判決如主文。
本案經檢察官張啟聰到庭執行職務。
中　　華　　民　　國　　94　　年　　7 　　月　　21　　日
                  刑事第四庭    法  官  李昆南
以上正本證明與原本無異。
如不服本判決，應於判決書送達之翌日起10日內，以書狀敘述理
由，向本院提出上訴（應附繕本）。
                                  書記官  郭  中  明
中　　華　　民　　國　　94　　年　　7 　　月　　21　　日
附錄本案論罪科刑之主要法條：
刑法第276 條第2項（過失致死罪）
從事業務之人，因業務上之過失犯前項之罪者，處五年以下有期
徒刑或拘役，得併科三千元以下罰金。
